【裁判字號】    91,上易,1354
【裁判日期】    921008
【裁判案由】    詐欺
【裁判全文】
臺灣高等法院臺南分院刑事判決             九十一年度上易字第一三五四號   Ｃ
      上  訴  人
      即自訴人    甲  ○  ○
      上  訴  人
      即  被  告  乙  ○  ○
      選任辯護人  郭  隆  偉
右上訴人因被告詐欺案件，不服台灣嘉義地方法院九十年度自字第五十一號中華民國
九十一年十一月五日第一審判決，提起上訴，本院判決如左：
      主      文
原判決撤銷。
乙○○連續意圖為自己不法之所有，以詐術使人將本人之物交付，累犯，處有期徒刑
壹年。
      事      實
一、乙○○曾犯偽造文書罪，經台灣高等法院臺中分院判處有期徒三月，於八十七年
    八月十四日易科罰金執行完畢。復於八十九年十月間，明知其已無資力，且其子
    許瑞芳掛名負責人，其亦實際參與經營之青福企業有限公司因承包其他工程虧損
    達新台幣（下同）四百餘萬元，另有一工程則有一千零二十三萬元之工程款未受
    清償，已陷於周轉困境，並無支付能力。竟意圖為自己不法之所有，基於概括犯
    意，佯以交貨後即按月初付款為由，先於八十九年十月二十日向甲○○詐購一百
    四十一萬元之木材模板，甲○○誤信其資力及付款之誠意，而陷於錯誤，乃接續
    於同年月二十七日、二十八日及二十九日分三次將木材載往乙○○指定之南投縣
    集集國民小學及社寮國民中學等工地交付。乙○○並於八十九年十一月五日，交
    付面額均為四十七萬元，發票日分別為九十年一月十五日、同年二月二十八日及
    同年三月二十五日，以安泰商業銀行為付款人、帳號000000000號、票
    號分別為0000000、0000000及0000000號之支票三紙予甲
    ○○，以取信甲○○，資為搪塞。使甲○○誤信其資力及付款之誠意，而續與乙
    ○○交易。乙○○又於八十九年十一月初再向甲○○詐購總金額為二百零三萬九
    千八百四十七元之木材模板，經扣除不良品二十八萬八千八百十六元及發票費用
    十萬三千九百九十二元，應收貨款為一百八十五萬五千零二十三元，經甲○○將
    木材載往乙○○指定之上開處所交付，乙○○取得上揭木材模板後，並未付款，
    三張支票提示後，均未兌現，甲○○始知受騙，迄今尚有三百二十六萬五千零二
    十三元之貨款未付。
二、案經甲○○向原審提起自訴。
      理      由
一、訊據被告乙○○（下稱被告）對其於前開時、地先後向自訴人甲○○（下稱自訴
    人）訂購二次木材模板，並均已受領交付，共積欠自訴人三百二十六萬五千零二
    十三元之貨款未清償，以及曾於八十九年十一月五日，交付上開三張支票予自訴
    人，嗣經提示不獲支付之事實，均坦承不諱。惟矢口否認有詐欺取財之犯行，辯
    稱：伊只是作模板，是向誠和公司承包模板工程，誠和公司向伊調模板，伊再向
    自訴人購買。向自訴人購買時，經濟狀況還可以週轉，工資也可以照發。誠和公
    司有說要開票給伊，讓伊向自訴人清償，如果誠和有開票，就可以清償自訴人，
    伊是因誠和公司的董事長說要替伊出二百一十多萬元給自訴人，才會繼續向自訴
    人訂貨。其後之所以無法給付貨款，係因另於八十七年間承攬騰遠建設有限公司
    工程，於八十八年結算後，應領工程款有一千零二十三萬元未受清償，致無法如
    期給付自訴人貨款。至自訴人所指伊於九十年一月十九日將所購模板轉賣誠和公
    司，得款二百九十四萬九千八百八十元，並約定由誠和公司直接匯入自訴人之帳
    戶，惟此為伊處分自己公司財產，乃屬財務運作。該筆賣得價金亦與伊公司積欠
    誠和公司代墊工資互相抵銷，伊亦無所得。本件買賣，雖伊一時無法清償，但交
    易之初，並未使用詐術，亦無不法所有之意圖。況伊如有詐欺惡意，又豈會與自
    訴人成立調解？另伊與自訴人交易過程中，曾有一批價值一百多萬元之模板，係
    由自訴人交付，但不符規格，如伊有詐欺意圖，大可假藉瑕疵擔保問題，拒絕返
    還，再將該批模板私下變賣，又何致將其運回？
二惟查：
（一）、右開事實，已據自訴人指訴在卷。而被告在前開時、地先後向自訴人訂購二
        次木材模板，並均已受領交付，共積欠自訴人三百二十六萬五千零二十三元
        之貨款未清償，以及曾於八十九年十一月五日，交付上開三張支票予自訴人
        ，嗣支票不獲兌現等情，業據被告坦承屬實，核與自訴人指訴之情節相符。
        並有支票及退票理由單、估價單、臺中市票據交換所九十年八月三日中市票
        交字第九○一一六五號函附青福企業有限公司退票及拒絕往來資料一份、自
        訴人所作之計算式、安泰商業銀行九十年十二月二十六日安中字第一七七八
        號函附青福企業有限公司存款往來對帳單及退補票紀錄資料及訂購傳真明細
        表附卷可稽，足佐被告前開部分自白與事實相符，堪以採信。
（二）、查自訴人於本件交易前與被告並無生意往來，彼此亦不認識，業經自訴人指
        陳在卷，足見二人原無信任關係。而被告自承其於八十九年度，即因工程虧
        損達四百餘萬元，另有一工程有一千零二十三萬元之工程款未受清償，公司
        之經營一直呈虧損狀態，並提出近期各案收支明細一紙附卷為證。被告明知
        已陷於困境，難以周轉支付，竟仍向彼此並無生意往來之自訴人先後二次訂
        購大批木材，使自訴人誤信其有支付能力，而陷於錯誤交付，已難謂並無詐
        欺之犯意。參以被告自承曾於九十年一月十九日將購自自訴人之木材模板以
        二百九十四萬九千八百八十元抵讓予誠和公司，而未將轉賣所得之金額給付
        自訴人清償本件貨款，堪認被告訂購木材之初即無給付貨款之意，其有圖為
        自己不法所有之意思甚明。
（三）、被告雖辯稱：伊之所以無法給付貨款，係因伊於八十七年間承攬騰遠建設有
        限公司工程，於八十八年結算後，應領工程款有一千零二十三萬元未受清償
        ，現已依法追討，並先行以其公司所承攬之本件工程款清償，致無法如期給
        付自訴人應得之貨款云云。惟經核閱臺灣台北地方法院檢察署九十一年九月
        十二日北檢茂和八十九偵一七二四五字第四五三七一號函所附青福企業有限
        公司告訴孟華齡等涉嫌侵占等罪之告訴狀及附件存證信函，被告所稱之欠收
        工程款係發生於八十七年七月，並由被告之子許瑞生於八十八年十一月二十
        三日發函催討。而本件被告係於八十九年十月間及十一月初與自訴人交易，
        相隔已近一年。況由上開事證亦可證明被告明知營運不佳，他人所欠之工程
        款尚且無法催討，而陷於周轉困境，竟猶向自訴人訂購大批木材模板，益證
        其自始即無付款之意。
（四）、至被告另辯稱：伊如有詐欺惡意，又豈可能與自訴人成立調解。另伊與自訴
        人交易過程中，曾有一批價值一百多萬元之模板，與規格不符，如其有詐欺
        意圖，大可假藉瑕疵擔保問題，拒絕返還，再將該批模板私下變賣，何須辛
        苦將其運回。又伊於九十年九月二十四日親至自訴人住處，除提領部分現金
        以供清償外，並提議以房地代物清償，為自訴人所拒云云。姑不論上開辯解
        ，均與已成立之詐欺犯行無涉。況被告如無詐欺之意，又何以自交易伊始迄
        今已近三年，其間又曾成立調解，被告承諾分期攤還並簽發六張本票資為擔
        保搪塞，有調解筆錄及本票為證。且於審理中復多次承諾設法解決，然均未
        克履行？
三、綜上所述，被告所辯，不足採信。核被告所為係犯刑法第三百三十九條第一項之
    詐欺取財罪。先後二次詐欺取財犯行，時間緊接，犯罪構成要件相同，顯係基於
    概括之犯意反覆為之，應依連續犯之規定論以一罪。又其有事實欄所載之前科犯
    罪及執行完畢日期，有臺灣高等法院被告全國前案紀錄表及臺灣嘉義地方法院檢
    察署刑案資料查註紀錄表附卷可稽，其於有期徒刑之執行完畢後五年以內再犯有
    期徒刑以上之罪，依累犯之規定加重其刑。
四、原審予以論科，固非無見。惟查：原判決既認被告有連續犯及累犯二種之加重原
    因，竟未依刑法第七十條之規定敘明遞加其刑，已有未合。又被告將購自自訴人
    之木材模板以二百九十四萬九千八百八十元轉讓誠和公司，而未將該貨款清償自
    訴人及被告與自訴人成立調解承諾分期履行，嗣又爽約等情節，或僅足以作為被
    告犯罪之證據；或係被告犯罪成立後為搪塞自訴人所作之承諾，並非被告另有詐
    欺行為。此由自訴意旨先敘述被告詐購木材如何成立，再說明被告以轉讓木材作
    為詐騙手段並於詐騙行為完成後成立調解，嗣又不履行可為明證。原判決竟認轉
    讓木材及成立調解亦屬行為之一部，但不能證明涉有詐欺，惟因與成立犯罪之部
    分有連續犯之關係，而不另為無罪之諭知，並有未當。自訴人上訴指原判決量刑
    過輕及被告上訴否認犯罪，固非有理。但原判決既有違誤，自應撤銷改判。審酌
    被告犯罪動機、手段，其於犯後雖仍未與自訴人和解清償，惟依詐購之木材模板
    價額尚非重大詐欺犯罪，原審量處有期徒刑壹年陸月，亦嫌過重等一切情狀，量
    處主文所示之刑。
據上論斷，應依刑事訴訟法第三百六十九條第一項前段、第三百六十四條、第二百九
十九條第一項前段，刑法第五十六條、第三百三十九條第一項、第四十七條，罰金罰
鍰提高標準條例第一條前段，判決如主文。
中    華    民    國      九十二      年      十      月      八        日
                                  臺灣高等法院臺南分院刑事第四庭
                                      審判長法官  黃    崑    宗
                        法官  葉    居    正
                                            法官  莊    俊    華
右正本證明與原本無異。
不得上訴。
                                      法院書記官  董    挹    棻
中    華    民    國      九十二      年      十      月      九        日


司法院資訊處製作；財團法人民間司法改革基金會備份。
